【裁判字號】    93,重國,13
【裁判日期】    950525
【裁判案由】    國家賠償
【裁判全文】
臺灣板橋地方法院民事判決              93年度重國字第13號
原      告  金昌建設有限公司
法定代理人  乙○○
訴訟代理人  陳憲鑑律師
複 代理 人  黃勝和律師
被      告  台北縣政府
法定代理人  甲○○
訴訟代理人  張瑞釗律師
上列當事人間請求國家賠償事件，經本院於民國95年5 月8 日言
詞辯論終結，判決如下：
    主      文
原告之訴及假執行之聲請均駁回。
訴訟費用由原告負擔。
    事實及理由
甲、程序方面：
一、按訴狀送達後，原告不得將原訴變更或追加他訴，但請求之
    基礎事實同一，或不甚礙被告之防禦及訴訟之終結者，不在
    此限，民事訴訟法第255 條第1 項第2 、7 款定有明文。查
    原告提起本件國家賠償訴訟，原以台北縣政府工務局為被告
    ，嗣以台北縣政府工務局僅為台北縣政府之內部單位，無獨
    立人格為由，改以台北縣政府為被告，核原告所為，雖屬訴
    之變更，惟因請求之基礎事實同一且不甚礙被告之防禦及訴
    訟終結，依上開規定，自非法之所禁。
二、次按，當事人喪失訴訟能力或法定代理人死亡或其代理權消
    滅者，訴訟程序在有法定代理人或取得訴訟能力之本人，承
    受其訴訟以前當然停止；又上開所定之承受訴訟人，於得為
    承受訴訟時，應即為承受訴訟之聲明。民事訴訟法第170 條
    、第175 條第1 項分別定有明文。本件被告台北縣政府之法
    定代理人已由林錫耀變更為甲○○，被告新任法定代理人甲
    ○○於95年1 月9 日具狀陳明承受訴訟，合於前揭規定，應
    予准許。
乙、實體方面：
一、原告主張：
    (一)被告於民國（下同）44年10月31日發佈有關台北縣三重市
      之都市計劃，55年12月31日公告實施「三重市計畫再發展
      區細部計畫」，並擬定同縣市○○街之都市○○道路。又
      於64年12月31日發佈「三重擴大及變更都市計畫」，並於
      68年8 月15日依現況公告Ｃ462 號樁位之成果測釘。85年
      間，訴外人銧美建設企業有限公司（以下簡稱銧美公司）
      為在坐落台北縣三重市○○○段大竹圍小段第99地號及第
      100-18地號土地（其中第100-18地號土地後來併入第99地
      號土地內）營造地下1 層、地上7 層之建築物，委由訴外
      人泰平測量工程公司繪製建築線，經泰平測量工程公司於
      「建築線指定申請書」上繪製建築線，向被告申請核准。
      被告於審核建築線時，以前開Ｃ462 號樁位為基準，於同
      年9 月18日核准7TD 定-179建築線。銧美公司又向被告申
      請建造執照，亦經被告核准，並於同年12月24日核發建造
      執照。因前開第99地號土地上存有3 層樓之舊建築物，須
      予以拆除，銧美公司負責人陳進興即向被告申請拆除執照
      ，亦經被告核准，而於同年12月24日核發拆除執照。其後
      ，前開建造執照之起造人變更為原告公司，原告公司即成
      為該建造執照起造人，嗣因被告所屬公務員如下所述之過
      失行為，於執行職務行使公權力時不法侵害原告之權利，
      爰依國家賠償法第2 條第2 項規定提起本件訴訟。並聲明
      ：(1)被告應給付原告新台幣（下同）8,141,204 元及自89
      年5 月11日起至清償日止，按年息5%計算之利息。(2)原告
      願供擔保，請准宣告假執行。
    (二)因被告執行職務行使公權力時之過失，致原告權利受損：
      原告公司於鳩工拆除完成前開第99地號土地上之舊建築物
      後即開始進行新建築物的工程，惟新建築物工程進行中，
      被告卻認為前開Ｃ462 號樁位係依現況核定，與都市計畫
      圖不符，於87年9 月28日以87北工建字第3532號之行政處
      分命原告停止興建上開新建築物工程，辦理更正建築線，
      並據以辦理變更設計至該計畫道路無爭議處，始得開工、
      復工（下稱系爭行政處分）。然Ｃ462 號樁位係被告所核
      定，樁位成果亦經依法公告，前開7TD 定- 179 建築線復
      係依Ｃ462 號樁位之基準而核定，被告命原告將建築線變
      更（即退縮），使已進行之工程、規劃等事項全歸無效，
      造成原告重大損失，且被告於88年4 月9 日88北工都市字
      第一─1907號函亦承認係其一時疏忽核發相關執照，是依
      國家賠償法之規定，被告自應對原告負國家賠償責任。
    (三)被告已作成「應予賠償」之決議：
      原告公司向被告申請建築線時，被告因未注意Ｃ462 號樁
      位與都市計畫圖不符，即以Ｃ462 號樁位為基準而核准前
      開7TD 定- 179 建築線，原告公司因信賴被告所核准該建
      築線與相關執照，著手進行營造新大樓之事宜，已支出設
      計費用等相關費用。被告事後自承因出於疏忽未注意Ｃ46
      2 號樁位與都市計畫圖不符才核准前開建築線及核發相關
      執照，又因系爭行政處分，致原告公司受有支出設計費用
      等相關費用之損失，則被告於執行職務行使公權力時，即
      出於過失而不法侵害原告公司之權利，被告應對原告負國
      家損害賠償責任，原告乃於89年5 月11日向被告申請國家
      賠償，經多次協議，於89年8 月18日第17次會議研商後，
      被告即決議為「應予賠償」，並由台北縣政府工務局代表
      被告與原告公司協議賠償金額。
    (四)原告未曾撤回國家賠償之申請：
      兩造於90年12月18日再行協議時，被告請求原告採取方案
      二即「於尚未完成變更前，請求權人（即原告）同意依照
      變更都市計畫圖退縮建築，並依原申領建造執照之法令辦
      理變更設計，繼續施工。」並要求原告於建照變更設計核
      准後撤回國家賠償，原告雖同意變更都市計畫圖退縮建築
      ，惟未同意撤回國家賠償，故未在決議案上簽名。因被告
      遲未將議定之賠償金額通知原告，原告於93年5 月15日委
      請律師發函予被告，請被告將賠償金額及領取賠償金額之
      時間通知原告。被告遂於93年6 月18日以北府工建字第
      0930432728號函，以前開於90年12月18日之決議案，認為
      原告既同意變更都市計畫圖退縮建築且已領得92重使059
      號使用執照，則應撤回前開國家賠償之申請。然原告於90
      年12月18日之國家賠償協商會議中，並未有同意撤回國家
      賠償之申請，被告之前開回函之說明顯有違誤。
    (五)請求損害賠償之金額：
      按公務員於執行職務行使公權力時，因過失不法侵害人民
      權利者，國家應負損害賠償責任。此為國家賠償法第2 條
      第2 項所規定；次按國家損害賠償，除依本法規定外，適
      用民法規定。為國家賠償法第6 條所規定，故國家損害賠
      償之範圍應適用民法第216 條規定，即包括所受損害及所
      失利益。
      (1)所受損害：3,561,204元
        1.銷售佣金：926,744元
          原告委由三禾公司代理企劃銷售預售屋之廣告案的事
          宜，支付銷售佣金計926,744 元。因前開工程停工，
          致原告無法於預定期日完工，買受人均已解除預售屋
          之買賣契約，故原告受有上開數額之損失。
        2.電梯之定金：170,000元
          原告為裝置電梯一部於前開所營造之大樓內，即向永
          大機電公司購買電梯一部，原告並給付定金17萬元予
          永大機電公司。因建築線變更，該電梯之尺寸已不符
          合所需，致無法安裝於大樓內，故原告受有17萬元之
          損失。
        3.鑑定費用：75,000元
          原告委由台灣省建築公會台北縣辦事處實施鑑定門牌
          號碼為台北縣三重市○○○路10之7 號1 至4 樓、10
          之8 號1 樓及大榮街51號1 至2 樓的房屋，支出鑑定
          費用計75,000元，因建築線變更而停工，致該鑑定報
          告無法使用，故原告公司受有上開數額之損失。
        4.設計費用：413,060元
          原告委由李鴻政建築師為建築之設計，支出設計費用
          計413,060 元，因建築線變更，致該設計已無法使用
          。
        5.地下室鋼軌樁工程費用：300,000元
          原告委由榮軒工程有限公司施作之地下室鋼軌樁工程
          ，支出費用計30萬元，因建築線變更致需重新施作，
          則原告公司受有上開數額之損失
        6.土方費用：240,400元
          原告所營造之地下1 層、地上7 層的工程因停工，原
          告為安全起見，須予回填土方，支出費用計240,400
          元，此為因建築線變更致原告公司所受之損失。
        7.解約金：1,150,000萬元
          因建築變更後之房屋的設計、坪數等均與變更前不同
          ，致買受人均與原告公司解除買賣契約，原告公司並
          賠償買受人之解約金計115 萬元，此為因建築線變更
          致原告公司所受之損失，計算如下：2 樓：40萬元、
          4 樓：25萬元、6 樓：20萬元、7 樓：30萬元。
        8.地下室灌漿工程：286,000元
          原告為營造地下1 樓，施作灌漿工程，支出費用計28
          萬6 千元，因建築線變更致原告須再須新灌漿，則前
          開施作之灌漿工程已失效，故原告公司受有前開數額
          之損失。
        9.綜上所述，原告公司所受損害計3,561,204 元【計算
          式：926,744+170,000+75,000+ 413,060+ 300,000+
          240,400+1,150,000+286,000=3,561,204】。
      (2)所失利益：4,580,000元
        1.若未有建築線之變更，原告公司所營造之地下1 層、
          地上7 層之大樓，於完工後能銷售予買受人之各層樓
          的房屋價格分別為：2 樓：611 萬元、3 樓：620 萬
          元、4 樓：580 萬元、5 樓：625 萬元、6 樓：620
          萬元、7 樓：630 萬元。
        2.經建築線變更後，原告公司雖已營造完成該地下1 層
          、地上7 層之大樓並已出賣，惟各層樓之房屋價格為
          ：2 樓：545 萬元、3 樓：511 萬元、4 樓：515 萬
          元、5 樓：562 萬元、6 樓：525 萬元、7 樓：570
          萬元。
        3.原告所失利益應以建築線變更前後之各層房屋價格的
          差價為計算：
          2 樓：6,100,000-5,450,000=650,000 元；3 樓：6,
          200,000-5,100,000=1,100,000 元；4 樓：5,800,00
          0-5,150,000=650000元；5 樓：6,250,000-5,620,00
          0=630,000 元；6 樓：6,200,000-5,250,000=950,00
          0 元；7 樓：6,300,000-5,700,000=600,000 元。
        4.原告所失利益計458 萬元【計算式：650,000+1,100,
          000+650,000+630,000+950,000+600,000=458,00】。
      (3)綜上所述，原告向被告請求損害賠償金額計8,141,204
        元【計算式：3,561,204 ＋4,580,000=8,141,204 】。
二、被告則以下列陳詞置辯，並聲明：原告之訴及假執行之聲請
    均駁回。如受不利判決，請求准供擔保免為假執行。
    (一)緣87年間被告查覺所核發之建築線有疑問（即都市計畫C4
      62號樁位與都市計畫圖不符），故於同年9 月28日以北工
      建字第3532號函，請原告申請更正建築線及變更設計始得
      開工、復工。嗣原告於89年5 月11日以前揭理由向被告申
      請國家損害賠償，經兩造於90年12月18日達成協議：「在
      目前都市計畫草案變更原則下，於尚未完成變更前，請求
      權人（即原告）同意依照變更都市計畫圖退縮建築，並依
      原申領建造執照時法令辦理變更設計，繼續施工」，「請
      求權人同意於建照變更設計核准後撤回國家賠償（即不再
      求償）」。上述協議紀錄並經被告於91年1 月7 日以北府
      工建字第0910009004號函達原告在案。原告即委請李鴻政
      建築師事務所援用上揭文件，記載現場「未先行動工」，
      申辦變更設計，並經被告於91年5 月17日核准本件建築之
      變更設計。原告于上開變更設計核准後，依序於同年5 月
      31日申報放樣勘驗，並已竣工。詎料原告竟在事隔2 年後
      ，以伊未在前揭決議案上簽名為由提起本件訴訟（按實際
      上原告已在會議紀錄上簽署參與協議，並按協議履行，又
      已建造完竣）。
    (二)原告之損害賠償請求權已罹於時效而消滅：
      (1)按賠償請求權，自請求權人知有損害時起，因二年間不
        行使而消滅，國家賠償法第8 條定有明文。經查原告主
        張之銷售佣金等費用，縱有損害，其損害之發生時間點
        ，均在被告於87年9 月28日為系爭行政處分時，便已知
        悉之損害，依上述規定其請求權已因2 年不行使而消滅
        。又原告在90年12月18日召開之協調會議記錄上簽署，
        參與協議，並經兩造於同日達成協議。原告竟遲至93年
        9 月24日始行提起本訴，其損害賠償請求權顯已罹於時
        效而消滅。
      (2)次按時效因請求而中斷者，若於請求後六個月內不起訴
        ，視為不中斷，民法第130 條定有明文。是縱認有時效
        中斷之問題，則原告在89年8 月18日與台北縣政府成立
        協議後，因其未在六個月內起訴，其請求權時效應視為
        不中斷。詎料原告竟遲至93年9 月24日始行提起本訴，
        其損害賠償請求權應己罹於時效而消滅。
    (三)兩造已達成協議且原告已拋棄請求國家賠償之權利：
      兩造既已於90年12月18日達成上開協議（即和解），契約
      即為成立，自應依協議履行，不得再訴請國家賠儐。蓋當
      事人互相表示意思一致者，無論其為明示或默示，契約即
      為成立，民法第153 條第1 項定有明文。原告既已與被告
      達成前開協議，自應依協議履行。復經原告依上開協議內
      容踐行申請變更設計，繼續施工，且已建造完竣，自應受
      該協議（即和解內容）之拘束，不得再訴請國家賠償。且
      原告於90年12月18日在簽到簿上簽署，親自與會參加會議
      後，達成協議，足見該協議內容應均為原告所同意。又原
      告既謂其「同意變更都市計劃圖退縮建築」，且已依協議
      書申請變更設計業已竣工，而僅否認同意撤回國家賠償（
      即不再求償）云云。原告若無與被告達成協議（即和解）
      ，當必就協議內容全部否認，不可能大部分承認，並依協
      議履行，而僅就「同意撤回國家賠償（即不再求償）」部
      分否認。足見右揭協議內容應為真實，原告自應依協議履
      行，原告之請求權應已因拋棄而消滅，不得訴請國家賠償
      。
    (四)原告所請求之損害與其所主張責任原因事實之間，並無相
      當因果關係：
      原告主張因被告所為之系爭行政處分函旨辦理，建築物變
      更設計致需回填土、鋼軌樁變更、灌漿、電梯變更、銷售
      、解約金，故開列8,141,204 元而請求此部分之損害金。
      然查，原告所主張之前揭損害均與被告之行政行為無涉。
      此見被告於87年9 月28日為行政處分後，原告直至91年5
      月31日始申報建築放樣勘驗，併依施工進度提報預拌混凝
      土品質保證書及棄土証明（91年6 月10日），申報勘驗建
      築基礎版，施作第一層建築樓版（同年月6 月27日）……
      以至建築物竣工等情，可見此等建築行為並非基於原告取
      得建造執照核准建築施工進行後，因受被告停工之命令所
      造成之損害。足見原告所主張之損害賠償金額與被告之間
      ，並無相當因果關係（按建物之銷售、灌漿、回填土、鋼
      軌樁、電梯…等均為原建築所必需，不可歸咎於被告）。
    (五)原告與有過失：
      本件「繪製建築線書圖」係原告之前手銧美公司委請泰平
      測量工程公司繪製後，持向被告申請指定建築線，上述不
      正確之書圖文件既係原告之前手銧美公司委請泰平測量工
      程公司繪製提供，是縱有發生錯誤及損害，銧美公司亦與
      有過失。嗣原告繼受其前手銧美公司之權利義務，自難解
      免其與有過失之責任。是縱認被告應負損害賠償責任，被
      告亦得依民法第217條規定主張過失相抵。
三、查下列事實，有原告提出之建築線指定申請書、85重建字第
    1542號建造執照、85拆字604 號拆除執照、台北縣政府工務
    局87北工建字第X3532 號函、88北工都字第1-1097號函、台
    北縣政府（為金昌建設股份有限公司請求國家賠償案研商會
    議）會議議程表、89年10月9 日台北縣政府處理國家賠償事
    件會議紀錄、90年11月12日開會議程表影本各1 份暨被告所
    提90年12月18日「為研商金昌建設股份有限公司請求國家賠
    償案會議紀錄」、宏律法律事務所函影本各1 份為證，兩造
    對上開文書之真正復不爭執，自堪信為真實。
    (一)訴外人銧美公司於85年間為坐落台北縣三重市○○○段大
      竹圍小段第99、100-18地號土地（其中第100-18地號土地
      嗣後併入99地號土地內）營造地下1 層、地上7 層之建築
      物，委由泰平測量工程公司繪製建築線，經泰平測量工程
      公司於「建築線指定申請書」上繪製建築線，向被告申請
      核准。被告於審核建築線時，以其於68年8 月15日公告之
      Ｃ462 號樁位成果測釘為基準，於同年9 月18日核准7TD
      定-179建築線。銧美公司再向被告申請建造執照，亦經被
      告核准，並於同年12月24四日核發建造執照予銧美公司（
      85重建字第1542號建造執照）。嗣後，前開建造執照之起
      造人變更成為原告，原告成為前開建造執照之起造人。
    (二)原告於鳩工興建前開建築工程進行中，被告認為前開Ｃ46
      2 號樁位與都市計畫圖不符，於87年9 月28日以87北工建
      字第X3532 號函命原告應辦理更正建築線並據以辦理變更
      設計至該計畫道路無爭議處，始得開工、復工。原告即向
      被告陳情，請求繼續施工且依原有7TD 定- 179 建築線。
      嗣被告再於88年4 月9 日以88北工都字第1-1907號函表示
      都市計畫樁位Ｃ462 與都市圖不符，係被告一時疏忽核發
      相關執照，因被告發現錯誤當予以更正，故通知原告更正
      建築線並據以辦理建照之變更設計至該計劃道路無爭議處
      ，始得開工、復工。
    (三)被告於89年5 月11日依國家賠償法第2 條第2 項規定向原
      告申請國家賠償，經被告國家賠償事件處理委員會於89年
      8 月18日第17次會議決議「應予賠償」，並委由台北縣政
      府工務局代表被告與原告進行協議以定賠償金額，另有關
      指定建築線及核發建造執照後通知停工，其相關補救事宜
      ，亦一併由工務局主導。
    (四)兩造曾於89年10月9 日協議，其結論為：「1.原告同意被
      告於1 年內（自89年10月9 日至90年10月9 日）辦理都市
      計劃圖變更修正。2.如都市計劃修正，原告得依原執照繼
      續施工，原告即不再求償（視同撤回）。3.如不能依原領
      執照施工，則由賠償義務機關負停工開始之日起損害賠償
      。」嗣於90年11月12日再次協議，其結論為：「1.倘被告
      於半年內（自90年10月9 日至91年4 月9 日依台北縣政府
      城鄉局所提「方案一」辦理都市計劃書圖變更修正，得依
      原領執照繼續施工，則原告即不再求償（視同撤回），如
      依「方案二」辦理變更，請求權人保留於審查會中再提出
      有關求償意見。2.如未能於半年內辦理都市計劃圖變更修
      正，屆期則由請求權人提出具體賠償金額事項。」
    (五)其後，兩造復於90年12月18日協議，並達成原告同意依照
      變更都市計劃圖退縮建築，並依原申領建造執照時之法令
      辦理變更設計，繼續施工（退縮部分計入空地，將原告所
      造成之損害減至最少）之決議。上開會議紀錄並經被告於
      91年1 月7 日以北府工建字第0910009004號函送達原告。
      原告乃於91年3 月25日委請李鴻政建築師事務所援用上揭
      文件，記載現場未先行動工，申辦變更設計，並經被告於
      91年5 月17日核准本件建築之變更設計。原告於上開變更
      設計核准後即進行施工，該建築業已竣工完畢。
四、本件經依民事訴訟法第271 條之1 準用第270 條之1 第1 項
    第3 款規定，整理並協議簡化爭點後，兩造均同意本件之爭
    點為：(一)本案的請求權是否已罹於時效？(二)原告是否有拋棄
    請求國家賠償之權利？(三)原告的各項請求是否有理？茲審究
    如次：
    (一)關於「本案的請求權是否已罹於時效」之爭點部分：
      (1)按賠償請求權，自請求權人知有損害時起，因2 年間不
        行使而消滅；自損害發生時起，逾5 年者亦同。國家賠
        償法第8 條第1 項定有明文。又國家賠償法施行細則第
        3 條之1 規定：「本法第8 條第1 項所稱知有損害，須
        知有損害事實及國家賠償責任之原因事實。」查本件被
        告疏未注意C462號樁位與都市計畫圖不符，於核准7TD
        定-179建築線及核發相關執照後，再於87年9 月28日以
        系爭行政處分命原告停止興建，須辦理更正建築線，並
        據以辦理變更設計至計畫道路無爭議處，始可開工復工
        等情，有原告提出之前開事證為憑，足堪信為真實，已
        說明如前。由此可見，原告於系爭行政處分作成時，就
        其因系爭行政處分致受損害之事實及被告為賠償義務機
        關乙節，應有所知悉，是原告之國家賠償請求權自87年
        9 月28日起即得行使，依前開規定，該請求權之2 年時
        效應至89年9 月27日屆滿。
      (2)次按，消滅時效因請求、承認、起訴而中斷，此為民法
        第129 條第1 項所規定。被告雖抗辯原告於89年8 月18
        日與其達成「應予賠償」之協議後，未在6 個月內起訴
        ，依民法第130 條：「時效因請求而中斷者，若於請求
        後個月內不起訴，視為不中斷」之規定，時效應視為不
        中斷。惟查，原告於89年5 月11日就其所受損害向被告
        申請國家賠償，經兩造多次協議，被告於同年8 月18日
        第17次會議決議「應予賠償」，並委由台北縣政府工務
        局代表被告進行協議以定賠償金額，有該次會議記錄附
        卷可按，足認被告於該次會議已向原告表示認識原告國
        家賠償請求權存在之觀念通知，屬民法125 條所定中斷
        時效事由之「承認」，而非同條所定時效中斷之事由「
        請求」，且時效因承認而中斷者，有確定之效力，民法
        並無視為不中斷之規定（最高法院63年台上字第1948號
        判例參照），是依民法第129 條規定，原告之國家賠償
        請求權自89年8 月18日起即生中斷之效力，並無民法第
        130 條之適用，被告上開所辯洵無可採。
      (3)再按，時效中斷者，自中斷之事由終止時，重行起算，
        民法第137 條第1 項定有明文。而民法第129 條第1 項
        第2 款所謂之「承認」，乃義務人向請求權人表示認識
        其請求權存在之觀念通知，且時效因承認而中斷者，其
        時效期間應重行起算；又承認不以明示為限，默示的承
        認，如請求緩期清償、支付利息等，亦有承認之效力（
        最高法院91年台上字第208 號判決意旨及最高法院51年
        台上字第1216號判例可資參）。本件原告主張因承認而
        生中斷時效之效力，為絕對效力，自中斷後即不再進行
        ，無重行起算，且被告已決議賠償原告，原告即取得對
        被告之賠償請求權，不受2 年時效之限制，應回歸民法
        第125 條所規定15年之時效，於法顯有未合，應無足取
        。
      (4)經查，本件被告於89年8 月18日為上開「應予賠償」之
        決議後，兩造於其後之89年10月9 日、90年11月12日及
        90 年12 月18日又分別進行協議，此有該等會議紀錄在
        卷可考。觀諸該等會議紀錄均載明被告上開所為「應予
        賠償」決議之意旨，其內容復係就本件指定建築線及核
        發建照執照後通知原告停工之相關補救事宜進行討論，
        故被告縱未於各該次會議明白向原告再次為表示認識其
        請求權存在之觀念通知，然從上開會議之討論內容及會
        議紀錄所載，佐以前開之判例意旨，堪認被告於各該次
        會議已分別默示承認原告之國家賠償請求權，均發生中
        斷時效之效力，殊不因兩造間之協議是否成立及協議結
        果之爭議而受影響。準此，被告既於89年8 月18日、89
        年10 月9日、90年11月12日及90年12月18日等會議對原
        告為請求權存在之承認，時效即於上開期日各因此而中
        斷。惟時效因承認而中斷者，其時效期間應重行起算，
        已如前述，而兩造自90年12月18日會議後即未再繼續協
        商，為兩造所未爭執，原告亦未證明被告其後仍有承認
        其請求權存在之事實，故本件請求權時效自被告於90年
        12月18日最後一次承認而中斷並重行起算後，2 年之消
        滅時效期間應至92年12月18日屆滿。
      (5)本件原告遲至93年5 月15日始委請律師發函被告所屬機
        關工務局請求國家賠償，再於其後之93年10月13日提起
        本件訴訟，有宏律法律事務所93年5 月15日函文及原告
        起訴狀上本院收狀戳印在卷可按，因均係在2 年之消滅
        時效完成後所為，原告之國家賠償請求權顯已罹於時效
        ，被告所為之時效抗辯，應屬信而有徵，足堪採認。
    (二)關於「原告是否有拋棄請求國家賠償之權利」及「原告的
      各項請求是否有理」之爭點部分：
      本件被告所為消滅時效之抗辯，經核於法有據，則被告依
      法自得拒絕給付，故關於本件「原告是否有拋棄請求國家
      賠償之權利」及「原告的各項請求是否有理」之爭點部分
      ，即無審究必要，爰不再論述。
五、綜上所述，原告就被告所屬公務員因過失核准7TD 定-179建
    築線後，命其停工並辦理更正建築線及變更設計至計畫道路
    無爭議處，致受損害，而就所受損害提出國家賠償申請，雖
    經被告於90年12月18日最後一次承認而生中斷效力，惟中斷
    後重行起算，2 年之消滅時效期間應至92年12月18日屆滿，
    原告遲至93年5 月15日始再向被告為請求，並於93年10月13
    日提起本件訴訟，其請求權顯已罹於時效，被告為時效抗辯
    ，拒絕給付，即非無據，故原告請求被告賠償設計費用之支
    出等損害共8,141,204 元及遲延利息，為無理由，應予駁回
    。又原告之訴既經駁回，假執行之聲請即失所附麗，爰併駁
    回之。
六、本件事證已臻明確，兩造所為之其他主張、陳述並所提之證
    據，經審酌後，認均與本件之結論無礙，不再一一論述，併
    予敘明。
七、訴訟費用負擔依據：民事訴訟法第78條。
中    華    民    國    95    年    5     月    25    日
                  民事第二庭    法  官  程怡怡
以上正本係照原本作成
如對本判決上訴，須於判決送達後20日內向本院提出上訴狀
中    華    民    國    95    年    5     月    25    日
                                書記官  華海珍


司法院資訊處製作；財團法人民間司法改革基金會備份。
